臺灣高雄地方法院民事判決　九十年度簡上字第三三八號
　　上　訴　人　乙○○
　　法定代理人　丙○○
　　訴訟代理人　甲○○
右當事人間請求給付貨款事件，上訴人對於中華民國九十年七月三十一日本院九十年
度雄簡字第一四五六號第一審判決提起上訴，被上訴人並為訴之變更，本院判決如左
：
    主      文
上訴人應給付被上訴人如附表所示之藥品。
訴訟費用由上訴人負擔。
    事實及理由
一、按訴之變更、追加或提起反訴，非經他造同意，不得為之。但第二百五十五條第
    一項第二款至第六款情形之一者，不在此限；訴狀送達後，原告不得將原訴變更
    或追加他訴。但請求之基礎事實同一者，不在此限。民事訴訟法第四百四十六條
    第一項及第二百五十五條第一項第二款定有明文。被上訴人於原審以民法第五百
    四十一條第一項為訴訟標的，起訴主張上訴人自民國八十八年五月至八十九年三
    月於被上訴人公司任職，與客戶往來有帳戶不明行為之事實，並聲明起訴請求上
    訴人給付新臺幣（下同）二十二萬二千四百七十一元，及自起訴狀繕本送達翌日
    起至清償日止，按週年利率百分之五計算之利息，經原審判決全部勝訴，嗣上訴
    人對原審判決提起上訴，被上訴人於第二審審理期間，變更訴訟標的為民法第二
    百二十七條，聲明亦變更為如主文第一項所示，為上訴人表示無意見，且被上訴
    人主張之基礎事實同一，合於前開法律規定，其所為訴之變更自應准許，變更之
    訴既屬合法，原審舊訴因准許變更而視為撤回，本院僅需就新訴為裁判，而無需
    就原訴判決之上訴為裁判（參見司法院院解字第三九五八號解釋），合先敘明。
二、被上訴人起訴主張：被告自民國八十八年五月至八十九年三月於原告公司任職，
    擔任業務員，冒稱源泉蔡實業有限公司（下稱源泉蔡公司）名義，向被上訴人公
    司訂購如附表所示之藥品，並於被上訴人公司將如附表所示之藥品送達源泉蔡公
    司後，即前往源泉蔡公司取走附表所示之藥品，迄未歸還，爰依民法第二百二十
    七條規定，聲明請求命上訴人給付被上訴人如附表所示之藥品，提起本件訴訟等
    語。
    上訴人則以：依被上訴人公司規定，退貨必須由業務員簽名，伊並未在退貨單上
    簽名，未經手如附表所示之藥品等語資為抗辯。
三、被上訴人主張上訴人自八十八年五月至八十九年三月於被上訴人公司任職，擔任
    業務員，負責被上訴人公司與源泉蔡公司間業務往來事宜之事實，為上訴人所不
    爭執，堪信為真實。
四、至被上訴人主張上訴人冒稱源泉蔡公司名義，向被上訴人公司訂購如附表所示之
    藥品，並於被上訴人公司將如附表所示之藥品送達源泉蔡公司後，即前往源泉蔡
    公司取走附表所示之藥品，迄未歸還之事實，雖經被告以上開陳述置辯。惟查，
    被上訴人就其主張之前揭事實，業據其提出源泉蔡公司所為且為上訴人所不爭執
    之聲明書一件為證，該聲明書上記載上訴人確實於八十八年十月向源泉蔡公司取
    走如附表所示之藥品，源泉蔡公司負責人並於該聲明書上附記「本聲明書僅作為
    向乙○○追討貨款使用，本公司並無向台灣百靈佳殷格翰股份有限公司訂貨，全
    部詐騙行為，純為乙○○個人行為，特此證明」等語，復經本院依職權訊問證人
    即源泉蔡公司負責人蔡孟修，證人蔡孟修亦結證稱：「我並沒有向被上訴人公司
    訂購聲明書上所載分別為二千四百盒、五十盒、八盒藥品，因為事後被上訴人公
    司經理向我們公司收取系爭藥品之貨款，但是我們很驚訝，因為我們根本沒有訂
    購系爭藥品，上訴人之前常常來我們公司，系爭藥品是被上訴人公司寄來我們公
    司，上訴人就來我們公司說貨品寄錯，就把貨拿走，上訴人向我們公司小姐說退
    貨單事後會寄到，就沒有叫他簽收退貨」等語（詳見本院九十一年一月十五日言
    詞辯論筆錄），核與被上訴人主張之事實相符，上訴人空言抗辯，不足採信，應
    認被上訴人主張之前揭事實為真實。
五、按因可歸責於債務人之事由，致為不完全給付者，債權人得依關於給付遲延或給
    付不能之規定行使其權利；受任人因處理委任事務有過失，或因逾越權限之行為
    所生之損害，對於委任人應負賠償之責。民法第二百二十七條第一項及第五百四
    十四條分別定有明文。本件被上訴人固主張依民法第二百二十七條第一項規定向
    上訴人請求損害賠償，惟因本件兩造當事人間契約性質為委任，民法第五百四十
    四條已就受任人處理委任事務有過失致委任人受有損害之情形為特別規定，依前
    開二條文規定文字觀之，民法第五百四十四條規範目的與民法第二百二十七條第
    一項規定相同，二者間之關係應為法條競合（Gesetzkonkurrenz），本件自應適
    用特別規定之民法第五百四十四條為訴訟標的，且因民法第五百四十四條為第二
    百二十七條第一項構成要件文義所涵蓋，以之為訴訟標的仍在被上訴人請求審判
    範圍之內，兩造所為之攻擊防禦方法及所主張之事實、所提證據資料仍得援用，
    不違反處分權主義及辯論主義，無對兩造形成突襲之可能，本件自得以民法第五
    百四十四條為訴訟標的，附此敘明。
六、又本件上訴人係冒稱源泉蔡公司名義訂購如附表所示之藥品並私自取走，致被上
    訴人公司受有損害，為因處理委任事務時故意加損害於被上訴人之行為，上訴人
    可歸責之程度更甚於過失，依法律解釋方法中之體系解釋，自得舉輕明重，認本
    件有民法第五百四十四條規定之適用。
七、又按負損害賠償責任者，除法律另有規定或契約另有訂定外應回復他方損害發生
    前之原狀。民法第二百十三條第一項定有明文。附表所示藥品係以物之種類及數
    量指示給付之標的物，為種類之債，有回復被上訴人損害發生前原狀之可能。綜
    上所述，被上訴人依民法第五百四十四條及前揭法律規定，請求上訴人給付被上
    訴人如附表所示之藥品，為有理由，應予准許。
八、結論：本件被上訴人變更之訴為有理由，依民事訴訟法第七十八條，判決如主文
    。
中　　　華　　　民　　　國　　九十一　　年　　　一　　　月　　二十九　　日
                              臺灣高雄地方法院民事第六庭
~B審判長法官　朱玲瑤
~B法　　　官　葉啟洲
~B法　　　官　陳業鑫
右為正本係照原本作成。
本判決不得上訴。
中　　　華　　　民　　　國　　九十一　　年　　　一　　　月　　　三十　　日
~B法院書記官　陳素徵
~F0
┌────────────────────────────────────────┐
│附表                                                                            │
├─────────────────────────┬──────────────┤
│藥品名稱及包裝                                    │數量                        │
├─────────────────────────┼──────────────┤
│Ｄｕｌｃｏｌａｘ　Ｔａｂ                          │二千四百盒                  │
├─────────────────────────┼──────────────┤
│Ｄｕｌｃｏｌａｘ　Ｔａｂ                          │五十盒                      │
└─────────────────────────┴──────────────┘
